【裁判字號】    98,訴,416
【裁判日期】    980625
【裁判案由】    侵權行為損害賠償
【裁判全文】
臺灣板橋地方法院民事判決               98年度訴字第416號
原      告    大坤鋼模股份有限公司
法定代理人    甲○○
訴訟代理人    乙○○
被      告    雅文塑膠股份有限公司
兼法定代理人  丙○○
上列當事人間侵權行為損害賠償事件，經本院於民國98年6 月15
日言詞辯論終結，判決如下：
    主      文
被告應連帶給付原告新臺幣壹拾肆萬玖仟貳佰零貳元，及自民國
九十八年三月五日起至清償日止，按週年利率百分之五計算之利
息。
原告其餘之訴駁回。
訴訟費用由被告負擔十分之二，餘由原告負擔。
本判決第一項得假執行。但被告得以新臺幣壹拾肆萬玖仟貳佰零
貳元為原告預供擔保，而免為假執行。
原告其餘假執行之聲請駁回。
    事實及理由
一、原告主張：訴外人王懷威於民國93年11月3 日使用詐術致原
    告同意將所有門牌號碼台北縣新莊市○○路349 巷21號、21
    -1號及23號廠房無償借予訴外人使用，借用期間自93年11月
    3 日起，至98年11月2 日止，並台灣台北地方法院公證處認
    證在案。嗣訴外人王懷威遭台灣澎湖地方法院檢察署及台灣
    板橋地方法院檢察署通緝，原告發現其所有上開廠房自96年
    1 月起，至97年八月止竟遭被告雅文塑膠股份有限公司（以
    下簡稱雅文公司）及其法定代理人丙○○霸占使用。原告已
    於97年4 月24日以聲請公示送達方式對訴外人王懷威撤銷其
    意思表示，惟被告仍繼續占用原告廠房，直至原告對其提起
    刑事竊占，被告始在97年八月間搬離，被告占用原告廠房之
    行為嚴重侵害原告所有權之行使。被告雅文公司與其法定代
    理人丙○○應負擔自97年4 月25日起，至97年八月初共計三
    個月又五天占用原告廠房之侵權行為損害賠償責任，依原告
    所有廠房課稅現值0000000 元，乘以十分之一，再乘上三個
    月又5 天計算，爰依民法第184 條及第28條之規定，請求被
    告二人連帶給付原告新臺幣（下同）70萬元，及自起訴狀繕
    本送達翌日起至清償日止，按年息5%計算之利息。
二、被告則以：訴外人王懷威因於系爭廠房內放置物品，要求被
    告丙○○代為保管，因被告雅文公司有請保全人員，雙方即
    以口頭約定方式，由被告向訴外人王懷威借用原告所有系爭
    廠房使用，使用期間自96年1 月起至97年7 月止，已於97年
    7 月底搬離系爭廠房，系爭廠房當時已斷水斷電，實際上無
    法使用，故僅作為公司員工停車使用而已，原告先前均未告
    知伊非法占用系爭廠房，直至原告起訴請求伊遷讓房屋始知
    上情，原告請求賠償金額過高等語資為抗辯。並聲明求為判
    決原告之訴及其假執行之聲請均駁回。
三、原告主張被告自96年1 月起未經原告同意而占有使用原告所
    有門牌號碼台北縣新莊市○○路349 巷21號、21 -1 號及23
    號之廠房之事實，為被告所不爭，自堪信為真實。原告主張
    被告係於97年8 月初始搬離系爭廠房，被告則抗辯稱係於97
    年7 月即已搬離云云，本院依職權調閱台灣板橋地方法院檢
    察署97年度他字第5375號偵查卷證資料，證人即民盛法律事
    務所法律專員陳錦錡於97年9 月23日檢察事務官訊問時證稱
    ：「因為我們律師事務所受該房屋第一順位抵押權人何長發
    的委託去強制執行拍賣物，97年7 月30日法院要量不動產的
    增建情形我們一同前往會勘拍照。我們去的時間發現雅文公
    司的東西都搬走了。之前房屋確實是丙○○在使用…」，並
    有97年7 月30日現場照片影本13紙附卷可稽，顯見被告抗辯
    已於97年7 月30日自系爭廠房遷離等語，實屬有據，故被告
    係自96年1 月起至97年7 月30日止未經原告同意而占有使用
    系爭廠房。又被告抗辯訴外人王懷威因於系爭廠房內放置物
    品，請求被告丙○○代為保管，因被告雅文公司有請保全人
    員，被告以口頭向訴外人王懷威借用系爭廠房使用云云，惟
    依原告提出與訴外人王懷威簽訂之房屋借用契約書第三條已
    明確記載：「乙方（即借用人王懷威）借用期間，不得轉租
    或轉借他人使用…」，縱或被告向訴外人王懷威借用，亦屬
    違反上開房屋借用契約之禁止轉借約款，且原告於97年6 月
    16日對王懷威及被告雅文公司提起本院97年度訴字第1247號
    遷讓房屋等訴訟時，原告已於起訴狀內載明系爭廠房為其所
    有，被告雅文公司無權占有使用廠房，同時檢附上開房屋借
    用契約書為證據，並依民法第767 條之規定訴請被告遷讓房
    屋，被告雅文公司及其法定代理人即被告丙○○前於97年6
    月19日收受原告之起訴狀，自當日起被告已知悉使用系爭廠
    房係屬無權占有，竟未即時遷出系爭廠房將房屋返還予原告
    ，擅自繼續作為被告公司員工停車使用直至97年7 月30日遷
    出為止，故原告主張被告未經原告同意自97年6 月19日起至
    97年7 月30日止，故意不法侵害原告對於系爭廠房之所有權
    之事實，堪信為真實；原告逾此部分請求被告自97年4 月25
    日起之侵權行為事實乙節，未據其舉證被告當時有何故意或
    過失，且訴外人王懷威係於95年8 月9 日即已出境，業經本
    院97年度訴字第1247號案件調閱出入境查詢資料附卷可稽（
    見該審判卷第34頁參照），原告聲請本院於97年4 月24日裁
    定對王懷威撤銷意思表示之國內公示送達，自不生公示送達
    之效力，原告請求被告應自97年4 月24日起負損害賠償責任
    ，尚有未符，併此敘明。
四、按因故意或過失，不法侵害他人之權利者，負損害賠償責任
    。故意以背於善良風俗之方法，加損害於他人者亦同。又法
    人對於其董事或其他有代表權之人因執行職務所加於他人之
    損害，與該行為人連帶負賠償之責任。民法第184 條第1 項
    及第28條分別定有明文。原告主張被告丙○○自97年6 月19
    日起至97年7 月30日止，因故意不法侵害原告之所有權，致
    原告受有相當於租金之損害，被告丙○○不法侵害行為與原
    告之損害間有相當因果關係，被告丙○○係被告雅文公司之
    董事長，且被告丙○○將系爭廠房作為被告雅文公司員工停
    車場使用，依上開規定，請求被告二人負連帶損害賠償責任
    ，洵為正當。
五、查土地法第97條第1 項限制房屋租金之規定，應僅限於城巿
    地方供住宅用之房屋，始有其適用，至非供居住之營業用房
    屋並不涵攝在內，此觀該條項立法本旨側重「防止房屋所有
    權人乘機哄抬租金，造成城巿居住問題」及同法第三編第三
    章「房屋及基地租用」第94條至第96條均就「城巿住宅用房
    屋」設其規範暨該條項蘊含摒除「城巿營業用房屋」在外之
    「隱藏性法律漏洞」有以「目的性限縮解釋」補充必要自明
    （最高法院93年度台上字第1718號裁判意旨參照）。且該條
    文係以土地及其建築物申報總價年息百分之十為限。本件原
    告所有系爭廠房，係作工業區廠房營業使用，並非供住宅用
    之房屋，本件被告無權占用原告所有系爭廠房，致原告受有
    相當於租金之損害，原告請求以系爭廠房之課稅現值，再依
    土地法第97條第1 項規定乘以十分之一計算損害賠償額，揆
    諸上開說明，原告請求計算相當於租金之損害賠償額顯屬無
    據。本院認為計算原告所受系爭廠房相當於租金之損害額，
    應依當地當年度承租市場之租金狀況、廠房所在位置、交通
    、使用範圍及廠房現況等因素綜合判斷之，系爭廠房屬於新
    莊市都市計畫乙種工業區，其所在新莊市○○路區域，主要
    以傳統工業之廠房為主，本院囑託永大不動產估價師事務所
    就系爭廠房於97年6 月、7 月當月租金總額分別為109557元
    、108892元，有卷附鑑定報告書乙件為證，故本件原告得請
    求被告連帶給付自97年6 月19日起至97年7 月30日止，相當
    於租金之損害賠償金149202元【[(109557÷30) ×12] ＋[(
    108892÷31) ×30] ＝149202，元以下四捨五入】，為有理
    由，逾此部分之請求，洵非有據。末按，給付無確定期限者
    ，債務人於債權人得請求給付時，經其催告而未為給付，自
    受催告時起，負遲延責任，其經債權人起訴者，與催告有同
    一之效力，民法第229 條第2 項定有明文。
六、綜上所述，原告基於侵權行為法律關係，請求被告二人連帶
    給付原告相當於租金之損害金149202元，及自起訴狀繕本送
    達翌日即98年3 月5 日起至清償日止，按年息5%計算之法定
    遲延利息部分，為有理由，應予准許，逾此範圍之請求，非
    有理由，應予駁回。
七、兩造均陳明願供擔保，聲請宣告假執行及免為假執行。就原
    告勝訴部分，因所命金額未逾50萬元，爰依民事訴訟法第38
    9 條第1 項第5 款規定，依職權宣告假執行，而毋庸命原告
    供擔保；至被告之聲請，核無不合，乃酌定相當擔保金額准
    許之。就原告敗訴部分，假執行之聲請因訴之駁回而失所附
    麗，爰併予駁回。
八、本件事證已臻明確，兩造所為之其他陳述、主張並所提之證
    據，經審酌後，認均與本件之結論無礙，爰不一一論述，併
    此敘明。
九、訴訟費用負擔之依據：民事訴訟法第79條，判決如主文。
中    華    民    國    98    年    6     月    25    日
                  民事第三庭    法  官  張紫能
以上正本，係照原本作成。
如對本判決上訴，須於判決送達後20日內向本院提出上訴狀
中    華    民    國    98    年    6     月    25    日
                                書記官  華海珍


司法院資訊處製作；財團法人民間司法改革基金會備份。
